【裁判字號】    97,交簡上,101
【裁判日期】    970611
【裁判案由】    公共危險
【裁判全文】
臺灣桃園地方法院刑事判決           97年度交簡上字第101號
上  訴  人  臺灣桃園地方法院檢察署檢察官
被      告  甲○○
                      衖24號
上列上訴人因被告過失傷害案件，不服本院簡易庭中華民國97年
2 月25日96年度壢交簡字第447 號第一審刑事簡易判決（聲請簡
易判決處刑案號：96年度偵字第2449號），提起上訴，本院管轄
之第二審合議庭判決如下︰
    主  文
原判決撤銷。
甲○○因過失傷害人，處有期徒刑肆月，如易科罰金，以新臺幣
壹仟元折算壹日，減為有期徒刑貳月，如易科罰金，以新臺幣壹
仟元折算壹日。
    事  實
一、甲○○並無駕駛執照，其明知酒後不得駕車，而仍於民國九
    十五年十二月三日晚間十時許，在桃園縣楊梅鎮不詳友人住
    處內，飲用約六瓶啤酒後，於翌日（十二月四日）凌晨零時
    許，騎乘ＭＧ三—九０三號重機車，沿桃園縣楊梅鎮○○○
    路往平鎮方向行駛（甲○○酒醉駕車涉犯公共危險罪部分，
    由原審另為簡易判決處刑）。九十五年十二月四日凌晨零時
    三十分許，甲○○騎乘上開重機車，行經上開中山北路二段
    、梅獅路交叉路口處時，原應注意該處限速為每小時五十公
    里，並有路人乙○○在其前方行走之狀況，而依當時晴天、
    夜間有照明、柏油路面乾燥無缺陷、視距良好無障礙物等路
    況，亦無不能注意之情事，竟仍疏未注意，貿然以時速六十
    公里之速度，超速行駛，復因酒後注意力、判斷力及瞬間反
    應等駕駛能力減弱，無法適當操控機車，遂自後追撞乙○○
    肇事，乙○○因此受有左、右脛骨與腓骨開放性粉碎性骨折
    、下肢多處擦挫傷等傷害。事後黎佑嘉經警測試其呼氣中所
    含酒精濃度結果，達每公升零點五五毫克。
二、案經乙○○訴請桃園縣政府警察局楊梅分局移送臺灣桃園地
    方法院檢察署檢察官偵查後，聲請以簡易判決處刑。
    理  由
一、後述各項證據，除酒精測試紀錄單係機械之測試結果，與被
    告自白均非傳聞證據以外，其餘均屬被告以外之人在審判外
    之傳聞陳述，惟被告於本院準備程序中坦承犯罪，並同意引
    用上開證據為證據，本院審酌各該證據作成時之情況，認均
    適合採為證據，依刑事訴訟法第一百五十九條之五第一項規
    定，上開證據應均有證據能力。又被告自己於警詢、檢察官
    偵查中所為之自白，並無證據證明係出於強暴、脅迫、利誘
    、詐欺、疲勞訊問、違法羈押或其他不正之方法，且與事實
    相符，依刑事訴訟法第一百五十六條第一項規定，亦得為證
    據。至於前開酒精測試紀錄單係機械之測試結果，且無證據
    證明測試機器及測試過程有何瑕疵，是故，此項測試結果亦
    應有證據能力。
二、訊據被告迭於警詢、檢察官偵查及本院審理時坦承上揭過失
    傷害之犯行不諱，核與證人乙○○於警詢中指述之事故經過
    相符，此外，並有被告之酒精測試紀錄單、道路交通事故現
    場圖、道路交通事故調查報告表（一）、（二）各一份、肇
    事後現場及車損照片共十張附卷可稽，足徵被告前開自白屬
    實，可以採信。又乙○○因此受有左、右脛骨與腓骨開放性
    粉碎性骨折、下肢多處擦挫傷等傷害，則有天成醫院出具之
    診斷證明書一份在卷可參。按汽車駕駛人飲用酒類或其他類
    似物後，其吐氣所含酒精濃度超過每公升０點二五毫克或血
    液中酒精濃度超過百分之０點０五以上者，不得駕車，道路
    交通安全規則第一百十四條第二款定有明文，次按，「行車
    速度，依標誌或標線之規定，無標誌或標線者，應依下列規
    定：一、行車時速不得超過五十公里。但在未劃設車道線、
    行車分向線或分向限制線之道路，或設有快慢車道分隔線之
    慢車道，時速不得超過四十公里。‧‧‧」，道路交通安全
    規則第九十三條第一項第一款亦有明文；被告騎車上路，對
    上開規定自難諉為不知。又依卷附調查報告表（一）所載，
    肇事當時晴天、夜間有照明，肇事地點為柏油路面乾燥無缺
    陷、視距良好無障礙物，限速每小時五十公里等情境，亦無
    不能注意之情事。然被告仍疏未注意上開規定，酒後貿然騎
    車上路，又以時速六十公里之速度超速行駛，以致發現乙○
    ○在前方行走時，果然因酒精作用而不及反應，兼之車速過
    快，無法適當操控機車，遂追撞乙○○肇事，被告自有違反
    上開規定之過失。至於被告未注意車前狀況，雖亦有違道路
    交通安全規則第九十四條第三項規定，然由事實面而言，被
    告未注意車前狀況，係因其酒醉不勝酒力之故，二者應合併
    評價為一個過失，較為合理，由法律上而言，上開道路交通
    安全規則第九十四條第三項該條文係一補充性規定，既有前
    引同條例第一百十四條第二款規定可資適用，亦無再適用該
    條文論斷被告過失之必要，附予敘明。綜上所述，本件事證
    明確，被告犯行已堪認定，應依法論科。
三、按所謂重傷，依刑法第十條第四項第四款規定，係指「毀敗
    或嚴重減損一肢以上之機能」，而所謂毀敗一肢以上之機能
    ，又係指一肢以上之機能完全喪失其效用而言，如臂骨雖經
    折斷，但醫治結果仍能舉動而僅不能照常者，祇可認為減衰
    機能，要與毀敗全肢之機能有別，最高法院三十年上字第四
    四五號判例可供參照，經查，被害人乙○○所受傷勢，依診
    斷證明書記載，係「左、右脛骨與腓骨開放性粉碎性骨折、
    下肢多處擦挫傷」，是項傷害應尚未毀敗或嚴重減損雙腳之
    行走功能，故非前述之重傷，從而，被告因騎車過失撞傷乙
    ○○，即僅應論以過失傷害罪。核被告所為，係犯刑法第二
    百八十四條第一項前段之過失傷害罪。被告無照駕駛，肇事
    致人受傷，應依道路交通管理處罰條例第八十六條第一項規
    定加重其刑。
四、原審對被告予以論罪科刑，雖非無見，惟僅敘及被告酒後駕
    車之過失情節，漏未審酌被告騎車超速，亦有過失，則有違
    誤。檢察官循告訴人乙○○之請求，上訴指稱：乙○○傷勢
    至今未能癒合，現今遺有兩下肢一大關節之顯著運動障礙及
    長短腳，且被告酒醉程度不低，竟誑言僅飲用啤酒而已，事
    後又未能與乙○○和解，而原審僅輕判有期徒刑二月，刑度
    過輕云云，惟乙○○之傷勢依診斷證明書記載，僅能認係一
    般傷害，尚非重傷可比，已見前述，而告訴代理人羅美士雖
    到庭補稱：「乙○○現在腳一長一短，嚴重影響步行，但醫
    生沒有開殘障手冊」等語（本院卷第十六頁），惟縱認羅美
    士所述屬實，然主治醫師既未開具任何殘障證明，可見乙○
    ○雙腳傷勢，尚不至於毀敗或嚴重減損其行走功能，即與前
    述重傷之意義不符，何況乙○○經本院兩次傳喚均未到庭，
    而羅美士亦未再補充任何事證以供本院調查，其說是否可信
    ？亦非無疑，至於被告究竟飲用何種酒類，與本案似無直接
    關連，併予敘明，是故，檢察官以乙○○之傷勢應係重傷為
    由，向本院提起上訴，為無理由，惟原判決既有上開違誤，
    仍屬無法維持，自應由本院予以撤銷改判。爰審酌被告之前
    並無前科，有其臺灣高等法院被告前案紀錄表一份附卷可稽
    ，查無不良素行，本件被告酒醉駕車於前，又超速在後，過
    失情節不輕，乙○○所受之傷害，事後雙方尚未達成和解，
    被告犯後坦承犯行等一切情狀，量處如主文第二項所示之刑
    ，並諭知易科罰金之折算標準，以示懲儆。又被告行為後，
    中華民國九十六年罪犯減刑條例業經立法院三讀通過，總統
    公布，並於九十六年七月十六日起施行，本案被告所犯之過
    失傷害罪，犯罪時間係在九十六年四月二十四日以前，且非
    同條例第三條所列舉不予減刑之罪名，亦未受死刑、無期徒
    刑或逾有期徒刑一年六月以上之宣告，依同條例第二條第一
    項第三款規定，應就前揭所宣告之刑減刑二分之一，且因過
    失傷害罪係最重本刑為五年以下有期徒刑以下刑之罪，被告
    僅受有期徒刑四月之宣告，爰依同條例第九條規定，併諭知
    易科罰金之折算標準。
據上論斷，應依刑事訴訟法第四百五十五條之一第三項、第三百
六十九條第一項前段、第三百六十四條、第二百九十九條第一項
前段，刑法第二百八十四條第一項前段、第四十一條第一項前段
，刑法施行法第一條之一第一項、第二項前段，道路交通管理處
罰條例第八十六條第一項，中華民國九十六年罪犯減刑條例第二
條第一項第三款、第七條、第九條，判決如主文。
本案經檢察官林清安到庭執行職務。
中    華    民    國    97    年    6     月    11    日
                刑事第八庭  審判長法  官   邱滋杉
                                  法  官   袁雪華
                                  法  官   陳彥宏
以上正本證明與原本無異。
本件不得上訴。
                                  書記官   翁其良
中    華    民    國    97    年    6     月    11    日
論罪法條：刑法第284條第1項前段
中華民國刑法第284條
（過失傷害罪）
因過失傷害人者，處 6 月以下有期徒刑、拘役或 5 百元以下罰
金，致重傷者，處1 年以下有期徒刑、拘役或5 百元以下罰金。
從事業務之人，因業務上之過失傷害人者，處 1 年以下有期徒刑
、拘役或1 千元以下罰金，致重傷者，處3 年以下有期徒刑、拘
役或2 千元以下罰金。


司法院資訊處製作；財團法人民間司法改革基金會備份。
